最高法院刑事判決　　　　　　一○○年度台上字第二一八八號
上　訴　人　白建忠
選任辯護人　胡文英律師　
上列上訴人因違反台灣地區與大陸地區人民關係條例等罪案件，
不服台灣高等法院中華民國九十八年十月十三日第二審判決（九
十八年度上訴字第八八五號，起訴案號：台灣台北地方法院檢察
署九十七年度偵字第一四六二七號），提起上訴，本院判決如下
：
    主  文
上訴駁回。
    理  由
按刑事訴訟法第三百七十七條規定，上訴於第三審法院，非以判
決違背法令為理由，不得為之。是提起第三審上訴，應以原判決
違背法令為理由，係屬法定要件。如果上訴理由書狀並未依據卷
內訴訟資料，具體指摘原判決不適用何種法則或如何適用不當，
或所指摘原判決違法情事，顯與法律規定得為第三審上訴理由之
違法情形，不相適合時，均應認其上訴為違背法律上之程式，予
以駁回。本件原審經審理結果，認上訴人白建忠與綽號「黃小姐
」之成年女子，共同基於意圖營利使大陸地區人民非法進入台灣
地區，及意圖使女子與他人為性交行為而媒介以營利之犯意聯絡
，並與「黃小姐」、趙愛君（已遣返大陸地區，經原審判刑確定
）共同基於行使公務員登載不實文書罪之犯意聯絡，於民國九十
二年十一月二十五日，由上訴人前往中國大陸地區甘肅省平涼市
崆峒區公證處，與趙愛君以假結婚之方式辦理公證結婚，上訴人
再持上開結婚公證書、財團法人海峽交流基金會證明書等資料，
於九十二年十二月十五日前往台北市文山區戶政事務所辦理結婚
登記，使不知情戶政事務所承辦公務人員，將假結婚之不實事項
登載於職務上掌管之戶籍登記簿冊之公文書上，據以核發載有不
實內容之戶籍謄本，足生損害於戶政機關對於戶籍及婚姻、身分
登記事項管理之正確性，繼之於九十三年三月間，前往內政部警
政署入出境管理局（已改制為行政院內政部入出國及移民署），
持前開有不實結婚登記之戶籍謄本等資料，以團聚之名，代趙愛
君向該局申請來台，承辦人員雖為實質審查，惟因未能發覺係假
結婚而核發入出境證，使趙愛君於九十三年三月十六日非法進入
台灣地區。趙愛君入境後，由「黃小姐」安排上訴人駕駛不詳車
號之小客車，搭載趙愛君前往大台北地區各處之旅社及賓館與不
詳男客從事性交易，趙愛君每次性交易分得之新台幣（下同）一
千元，其餘歸「黃小姐」及上訴人所有，嗣趙愛君返回大陸地區
後，上訴人復於九十六年九月三日再以團聚之名，代趙愛君向內
政部入出國及移民署申請來台，使趙愛君得以非法入境後，上訴
人將其以其母楊秋名義申請之0000000000號電話交予
趙愛君使用，自己則使用另以楊秋名義申請之00000000
00號電話與趙愛君聯絡，迄於九十七年五月二日十六時許，上
訴人駕駛車號不詳之車輛，搭載趙愛君前往台北縣新店市（已改
制為新北市新店區○○○路○段一號「加州旅社」第三一一號房
，以三千五百元之代價，與男客廖豊源從事性交易後為警當場查
獲，扣得上開性交易所得等情，事證明確，因而撤銷第一審關於
上訴人部分所為科刑判決，改判依想像競合犯之規定論上訴人以
共同意圖營利，違反不得使大陸地區人民非法進入台灣地區之規
定罪，累犯，處有期徒刑三年四月；又論以共同意圖使女子與他
人為性交之行為，而媒介以營利罪，累犯，處有期徒刑八月，並
為相關從刑之宣告，就主刑部分定應執行有期徒刑三年六月。已
詳敘調查、取捨證據之結果及憑以認定犯罪事實之心證理由，對
於上訴人否認犯行之供詞及其所辯各節認非可採，亦詳加指駁。
從形式上觀察，原判決關於得上訴第三審之意圖營利違反不得使
大陸地區人民非法進入台灣地區之規定，及意圖使女子與他人為
性交之行為，而媒介以營利部分，並無足以影響判決結果之違法
情形存在。上訴意旨略以：(一)、其與趙愛君結婚時間相隔已久，
對於宴客桌數記憶模糊，與常情並無不合，又其父母不識字，而
未能至中國大陸地區提親，且趙愛君生長於大陸偏遠地區，而未
能繪出住家平面圖等情，均不足為假結婚之證據，原審僅憑推測
即行論罪，有判決不備理由之違法。(二)、倘上訴人係擔任趙愛君
之「馬伕」（即接送司機之俗稱），豈有自投羅網及貽害母親，
而使用以其母名義申請之行動電話與趙愛君聯絡之理，且其營業
用小客車駕駛執照已被吊銷，如何能駕駛計程車從事「馬伕」之
工作，足見趙愛君所證不可採，原判決未說明如何認定其擔任「
馬伕」塔載趙女從事性交易之依據，有判決不備理由之違法。(三)
、上訴人於九十五年十月與趙愛君共同出資購買大陸地區之不動
產一戶，且於同年三至四月間參加「在台大陸配偶成長營」，復
於同年四月參加中華救助總會委託辦理「新移民輕鬆學上網--網
際網路與個人郵件處理基礎班」，足見二人有結婚之真意，原審
對上開有利之之證據，未予採信，復未說明不採之理由，遽認其
與趙愛君係假結婚，有判決不備理由之違法。(四)、上訴人所犯意
圖營利而使大陸地區人民非法進入台灣地區罪及意圖使女子與他
人為性交行為而媒介以營利之犯行，係以使趙愛君進入台灣之方
法達到媒介賣淫之目的，原審未論以牽連犯，有適用法則不當之
違法等語。惟按：(一)、採證認事、取捨證據及證據證明力之判斷
，乃事實審法院之職權，苟其採證認事之論斷無違證據法則，即
不容指為違法。原判決依上訴人於偵查中供稱：於九十二年十一
月二十五日與中國大陸籍女子趙愛君在甘肅省平涼市崆峒區公證
處辦理公證結婚，同年十二月十五日前往台北市文山區戶政事務
所辦理結婚登記後，使趙愛君先後於九十三年三月、九十六年九
月二次入境台灣地區等陳述，及卷附大陸地區所發給之結婚公證
書、財團法人海峽交流基金會證明書結婚登記申請書、中華人民
共和國甘肅省平涼市崆峒區公證處結婚公證書、財團法人海峽交
流基金會證明書、台北市文山區第一戶政事務所九十七年六月十
七日北市文一戶字第０九七三０三七七六００號函、大陸地區人
民資訊管理系統資料（見偵查卷第二十四至三十頁），暨上訴人
於警詢、偵查及法院審理時就其認識趙愛君之過程、結婚、宴客
及生活細節，與趙愛君所述，均不相符，且悖於夫妻相處之常情
，又經檢察官諭知趙愛君繪製上訴人家中平面圖時，趙愛君竟無
法繪出，僅當庭哭泣流淚（見偵查卷第一一六頁），上訴人於警
詢初供不知0000000000號行動電話持有人等語（見偵
查卷第六頁），嗣檢察官偵查時始脫口供出該電話係其母親楊秋
申請給趙愛君使用，經檢察官質以：「趙愛君何以一人使用二支
電話？」亦僅搖頭，而無言以對（見偵查卷第二０三頁），趙愛
君對檢察官訊以：「何以上開二支行動電話從九十七年四月二十
八日至同年五月二日間密集通話聯絡二百次」，亦啞口無言等情
（見偵查卷第一一四頁），均顯示上訴人、趙愛君無共同生活之
事實，更無共同營生之結婚真意。並參酌證人趙愛君於偵查中證
陳其從事性交易之過程，及證人即男客廖豊源於警詢、偵查中證
述其與趙愛君為性交易之情形，暨上訴人與趙愛君以前揭行動電
話聯絡之通聯紀錄等證據資料，憑以認定上訴人有本件犯行。所
為說明俱與卷存之證據相符，其論斷亦無違背經驗及論理等證據
法則，不容指為違法。(二)、上訴意旨(一)部分係徒憑己見，再為事
實上之爭執，並非第三審上訴之合法理由。又犯罪行為人以自己
或親人名義申請行動電話作為犯罪之工具，或於駕駛執照遭吊銷
後，仍無照駕駛車輛者，並非事理所無，是不能因趙愛君與上訴
人所使用之行動電話均係以上訴人之母之名義所申請，及上訴人
之駕駛執照業經吊銷，即得為有利於上訴人之認定。執此指摘，
尤非第三審上訴之合法理由。(三)、所謂對於被告有利之證據不予
採納者，應說明其理由，係指該項證據倘予採納，能予推翻原判
決所確認之事實，而得據以為有利於被告之認定者而言。如非此
項有利於被告之證據，縱未於判決內說明其不足採納之理由，因
本不屬於上開範圍，即與理由不備之違法情形並不相當，不得據
以為第三審上訴之適法理由。上訴人於原審所提出由大陸地區所
出具其與趙愛君共有房屋之所有權證，及趙愛君於九十五年三至
四月間參加「在台大陸配偶成長營」，同年四月參加中華救助總
會委託辦理之「新移民輕鬆學上網--網際網路與個人郵件處理基
礎班」等結業證書、照片等（見原審卷第四十四、四十八至五十
一、八十四頁），均僅能證明趙愛君有參與上開活動，及與上訴
人就所購得之房屋有共有權之關係，而不能證明上訴人與趙愛君
有結婚之真意，原判決縱未予說明，亦與理由不備有間。上訴意
旨執以指摘，自非上訴第三審之合法理由。(四)、修正前刑法第五
十五條牽連犯之規定業經於九十五年七月一日起經刪除失效。原
判決認定上訴人最後意圖營利，違反不得使大陸地區人民非法進
入台灣地區之規定，使大陸地區之人民趙愛君非法入境台灣之時
間在九十六年九月三日；其最後一次意圖使趙愛君與他人為性交
，而媒介趙愛君前往台北縣新店市○○路「加州旅社」從事性交
以營利之時間係在九十七年五月二日，其犯罪時間均在刑法第五
十五條牽連犯之規定刪除失效後，二者犯罪時間亦各不相同，行
為態樣互殊，侵害之法益有別，原審予以分論併罰，於法並無不
合，執以指摘，亦非適法之第三審上訴理由。經核上訴意旨均係
置原判決所為明白論斷於不顧，仍持已為原判決指駁之陳詞，任
意指摘原判決違法，難認已符合首揭法定之第三審上訴要件，此
部分上訴違背法律上之程式，應予駁回。次按裁判上一罪案件之
重罪部分得提起第三審上訴，其輕罪部分原雖不得上訴，因審判
不可分之原則，第三審法院亦應併予審判，係指重罪部分之上訴
合法為前提，如該上訴為不合法，第三審法院既應從程序上予以
駁回，而無從為實體上判決，對於輕罪部分自無從適用審判不可
分之原則，併為實體上審判。原判決認上訴人意圖營利，違反不
得使大陸地區人民非法進入台灣地區之規定部分，尚同時觸犯刑
法第二百十六條、第二百十四條之行使公務員登載不實文書罪，
該罪係刑事訴訟法第三百七十六條第一款所列不得上訴於第三審
法院之案件；上訴人對於重罪之意圖營利違反不得使大陸地區人
民非法進入台灣地區之規定部分所提起之第三審上訴，既屬不合
法而應從程序上予以駁回，則不得上訴第三審之行使公務員登載
不實文書罪部分，已無從併為實體審判，自應併予駁回。
據上論結，應依刑事訴訟法第三百九十五條前段，判決如主文。
中    華    民    國  一○○  年    四    月  二十九  日
                      最高法院刑事第七庭
                          審判長法官  邵  燕  玲  
                                法官  李  伯  道  
                                法官  孫  增  同  
                                法官  李  嘉  興  
                                法官  黃  正  興  
本件正本證明與原本無異
                                      書  記  官  
中    華    民    國  一○○  年    五    月    四    日
                                                      Ｅ